【裁判字號】    90,上易,193
【裁判日期】    900308
【裁判案由】    違反著作權法
【裁判全文】
臺灣高等法院高雄分院刑事判決                      九十年度上易字第一九三號
    上  訴  人  大庚科技股份有限公司
    即  被  告          設高雄.
    兼右代表人  乙○○
    右  一  人
    選任辯護人  李嘯風  律師
右上訴人因違反著作權法案件，不服臺灣屏東地方法院八十九年度易字第七八九號中
華民國八十九年十二月十四日第一審判決（起訴案號：臺灣屏東地方法院檢察署八十
九年度偵字第三九六號），提起上訴，本院判決如左：
      主  文
原判決撤銷。
大庚科技股份有限公司其代表人，因執行職務，擅自以公開演出之方法侵害他人之著
作財產權，科罰金新台幣玖萬元。扣案之電腦伴唱機壹台、點歌簿壹本均沒收。
乙○○法人代表人，連續擅自以公開演出之方法侵害他人之著作財產權，處有期徒刑
陸月，如易科罰金，以佰元折算壹日。
        事  實
一、大庚科技股份有限公司（下稱大庚公司）設於高雄市三民區○○○路五０二號一
    二樓之一，以擺設投幣式點唱機於各地商店供人演唱為業務之一；乙○○係大庚
    公司之代表人，乙○○基於概括犯意，明知大庚公司購買之點將家企業股份有限
    公司製造之電腦伴唱機，僅供家庭使用，且該電腦伴唱機內包括「心酸講無話」
    、「我也不想這樣」、「你快樂所以我快樂」、「悶」等四首歌曲（其中起訴書
    所載「站在高崗上」一曲，業經告訴代理人於原審撤回告訴，其餘四首歌曲之公
    開演出權，由香港商百代著作權代理股份有限公司台灣分公司專屬授權予甲○○
    ○股份有限公司），並未取得公開演出之授權，若欲在公開場所公開演出，應事
    先得著作權人之同意授權，竟於民國（下同）八十八年五月十八日，指派其公司
    之業務員黃志榮（業經檢察官不起訴處分），將上揭點唱機一台，安裝陳列於林
    桂枝（業經檢察官不起訴處分）在屏東縣東港鎮○○路二十五之二四八號開設之
    「甲子園泡沬紅茶」店，供不知情之客人投入新台幣（下同）二十元，點選上揭
    四首歌曲，以歌唱方式公開演出上揭四首音樂著作，向店內現場之不特定客人傳
    達該四首音樂著作內容，侵害美華公司就上揭四首歌曲享有之公開演出權。嗣於
    八十八年六月九日二十時三十分，在上址內為警搜索查獲，並扣得前揭電腦伴唱
    機一台、點歌簿一本。
二、案經甲○○○股份有限公司訴由屏東縣警察局東港分局移送臺灣屏東地方法院檢
    察署檢察官偵查起訴。
        理  由
一、訊據上訴人即被告乙○○等固均不諱言指派大庚公司之業務員黃志榮，將上揭點
    唱機一台，安裝陳列於「甲子園泡沬紅茶」店，供客人投幣演唱等事實，惟矢口
    否認有何違反著作權法之犯行，一致辯稱：大庚公司購買該點唱機時，經銷商有
    提出版權保證書，而且說版權沒有問題，且歌曲有五千多首，實在無法得知有無
    經過授權云云。經查：
 (一)右揭犯罪事實業據告訴人代理人彭安邦、余美慧指訴綦詳，而上開「心酸講無
     話」、「我也不想這樣」、「你快樂所以我快樂」、「悶」等四首歌曲係甲○
     ○○股份有限公司享有專屬公開演出權，此有卷附甲○○○股份有限公司所提
     出之「著作財產權專屬授權證明書」（內容係香港商百代公司台灣分公司將上
     揭四首歌曲之公開上映權，獨家授權於美華公司在台灣地區行使，授權期間自
     八十八年四月二十九日至八十八年七月三十一日止）一紙及相關權利證明文件
     在卷可按，被告等辯稱告訴人無合法告訴權，顯無可採；另上揭四首歌曲確收
     錄在點歌本內，亦有扣案之點歌本可查，被告乙○○為大庚公司之負責人，且
     目前尚未解散，此據其供明在卷，並有高雄市政府所發之大庚公司營利事業登
     記證影本在卷可佐，而大庚公司業務之一，即是在各地商店擺設點唱機供人演
     唱，此據黃志榮陳述在卷，被告乙○○既從事此業，應知必須取得著作權人之
     授權，才能在公開場所使用上揭點唱機，且依卷附所謂之版權保證書，其內容
     載明「本公司．．．．伴唱系統內含之歌曲均經各大唱片公司、音樂經紀公司
     及著作權人合法授權重製，可在營業場所公開使用，使用者應事先與著作權人
     所委託之仲介團體支付權利金後，始得在公開場所公開演出．．．．」等文字
     ，被告既未事先向著作權人所委託之仲介團體支付權利金，顯未取得公開播放
     之合法授權，竟逕自於公開場所公開播送上開詞曲，顯係以公開演出之方法侵
     害他人之著作財產權，被告等係經營伴唱機之業者，其所應負之注意義務應較
     一般國民為高，即其於擺設電腦伴唱機供客人公開點唱前，應確認該電腦伴唱
     機內之歌曲均經合法授權或至少向販賣該伴唱機之業者取得業經合法授權之書
     面資料，自不能以不知違法而免責。
（二）又現市場上音樂歌曲是否得公開演出，攸關音樂著作權人或取得其授權人之權
      益甚鉅，該音樂著作財產權者，於授權該音樂財產權時，均在契約中明定其授
      權利用之地域、時間、利用之方法，在授權得重製於電腦伴唱機時，對該音樂
      著作權經重製後得否供營業公開播映，抑僅得供家庭使用，亦均於契約嚴加規
      定，本件依點將家公司代表人所出具之音樂使用同意合約書所載，點將家公司
      取得「悶」、「我也不想這樣」及「你快樂所以我也快樂」三首歌原著作財產
      權人一間製作有限公司（以下簡稱一間公司，有關「悶」等三首歌曲之「詞」
      部分）及香港商百代著作權代理股份有限公司台灣分公司（以下簡稱百代公司
      ，有關「悶」等歌曲之「曲」部分）各百分之五十之授權使用音樂著作作成事
      實上無演唱人之電腦ＭＩＤＩ音樂程式之伴唱機，其與一間公司未約定限家用
      ，惟與百代公司約定限家用，而不得供營業使用，由此可知，點將家公司生產
      之電腦伴唱機就前開歌曲，既未取得百代公司得公開播放之授權，自不得供為
      營業用之電腦伴唱機使用，縱點將家公司將該歌曲放入營業用之電腦伴唱機內
      ，惟向點將家公司購買電腦伴唱機之個人或公司，在未取得公開演出證之前，
    亦不得將前開歌曲供公開演出或營業使用，亦洵屬當然。雖證人楊榮基即點將
      家公司總經理於原審調查時曾證稱被告所購買之伴唱機是營業用的，是可以公
      播的（見原審卷第一百六十五頁），然點將家總公司或楊榮基並非擁有著作權
      之人，楊榮基之證言自難為被告有利之認定。且證人楊榮基於原審時亦曾證稱
      ：「我們在歌本上有註明要取得著作權後才可以公播‧‧」（見原審卷第一百
      六十五頁），因此被告欲以該伴唱機提供歌曲供客人點唱營利，自應對相關說
      明加以注意，而不能在事後對此明文諉為不知，被告等如欲提供伴唱機供客人
      公開演出使用以之營利，即應依點將家公司之警告，於將該伴唱機供客人公開
      演出之前，先依法聲請公播證，自不能以無法聲請公播證，而搪塞其刑責，被
      告等縱無法向著作權人所委託相關團體或仲介協會聯繫，其亦可向著作權人申
      請許可，故被告所辯，顯係事後卸責之詞，不足採信。
 （三）被告乙○○指派大庚公司之業務員黃志榮，將上揭點唱機一台，安裝陳列於
       「甲子園泡沬紅茶」店，供不特定客人以投幣之方式點唱歌曲以牟利，不惟
       據被告供認明確，且該伴唱機是否曾經他人點播，該伴唱機並不會有任何紀
       錄，而該等場所出入之客人甚多且無法得知其身分，自無從得知何人曾以該
       伴唱機點唱何歌曲，則告訴人或警員前往查獲時得以遇見恰有客人點唱該歌
       曲之機率實極低微，倘必以當場查獲客人點唱該歌曲始足認定其犯行，則著
       作權法所欲保障之公開演出之權利即無從實現，是倘被告確有長期以該伴唱
       機供不特定之客人公開點唱之行為，即應認足以推論於該期間曾有客人點唱
       上開歌曲而公開演出之，尚不以當場查獲有客人點唱為必要；是本件事證明
       確，被告之犯行洵堪認定。
二、按以演技、舞蹈、歌唱或其他方法向現場之公眾傳達著作內容者，謂之公開演出
    ，本件被告在其經營之店內，將上揭四首音樂著作透過伴唱機設備，供店內不特
    定客人伴唱，將上開五首音樂著作內容傳達於現場之公眾，即係擅自以公開演出
    之方法侵害他人著作財產權。核被告乙○○所為，係犯著作權法第九十二條之擅
    自以公開演出之方法侵害他人之著作財產權罪，被告大庚科技股份有限公司依同
    法第一百零一條第一項規定，亦科該條之罰金。被告乙○○先後多次犯行，時間
    緊接，犯罪構成要件相同，顯係基於概括犯意為之，為連續犯，應依刑法第五十
    六條之規定論以一罪。又刑法第四十一條業經總統於九十年一月十日修正公佈施
    行，於同年月十二日生效，被告之犯罪時間雖在上開條文修正生效前，然經比較
    新舊法律之規定，新修正之條文對於易科罰金之條件有利於行為人，依刑法第二
    條第一項前段規定，自應依新修正之刑法第四十一條第一項為易科罰金之依據，
    併予敘明。
三、原審予以論罪科刑，固非無見，惟查（一）刑法第四十一條業經總統於九十年一
    月十日修正公佈施行，於同年月十二日生效，被告之犯罪時間雖在上開條文修正
    生效前，然經比較新舊法律之規定，新修正之條文對於易科罰金之條件有利於行
    為人，依刑法第二條第一項前段規定，自應依新修正之刑法第四十一條第一項為
    易科罰金之依據，原審未及為新、舊法之比較適用，尚有未合。（二）按以演技
    、舞蹈、歌唱或其他方法向現場之公眾傳達著作內容者，謂之公開演出，本件被
    告在其經營之店內，將上揭四首音樂著作透過伴唱機設備，供店內不特定客人伴
    唱，將上開五首音樂著作內容傳達於現場之公眾，即係擅自以公開演出之方法侵
    害他人著作財產權，原審認係以公開上映之方法侵害他人著作財產權，亦有未合
    。被告等上訴意旨，否認犯罪，指摘原判決不當，雖無理由，惟原判決既有上開
    可議，仍應由本院予以撤銷改判，審酌著作財產權係他人智慧之結晶，而告訴人
    取得著作財產權亦付出相當之代價，被告等僅因一己之私利，而擅自以上開方法
    侵害他人之著作財產權，有損政府保護智慧財產權之政策，且損及我國國際形象
    ，惟念被告乙○○素行尚佳，犯罪情節尚非重大等一切情狀，分別量處如主文第
    二、三項所示之刑，並就被告乙○○部份諭知如易科罰金之折算標準。扣案之電
    腦伴唱機一台及點歌簿一本，係被告大庚公司所有供犯罪所用之物，應依刑法第
    三十八條第一項第二款規定宣告沒收。
據上論結，應依刑事訴訟法第三百六十九條第一項前段、第三百六十四條、第二百九
十九條第一項前段、著作權法第九十二條、第一百零一條第一項、刑法第二條第一項
前段、第十一條前段、第五十六條、、第三十八條第一項第二款、修正後刑法第四十
一條第一項、罰金罰鍰提高標準條例第二條，判決如主文。
本案經檢察官陳惠珠到庭執行職務。
中      華      民      國    九十    年      三      月        八      日
                              臺灣高等法院高雄分院刑事第七庭
                      審判長法官  王光照
                                        法官  黃仁松
                                        法官  黃憲文
右正本證明與原本無異。
不得上訴。
                                      書記官  黃玉珠
中      華      民      國    九十    年      三      月        九      日
附錄：本判決論罪科刑法條：
著作權法第九十二條、第一百零一條第一項
著作權法第九十二條
擅自以公開口述、公開播送、公開上映、公開演出、公開展示、改作、編輯或出租之
方法侵害他人之著作財產權者，處三年以下有期徒刑，得併科新臺幣十五萬元以下罰
金。
著作權法第一百零一條第一項
法人之代表人、法人或自然人之代理人、受雇或其他從業人員，因執行業務，犯第九
十一條至第九十六條之罪者，除依各該條規定處罰其行為人外，對該法人或自然人亦
科各該條之罰金。
                                                                   Ａ


司法院資訊處製作；財團法人民間司法改革基金會備份。
